【裁判字號】    99,易,1683
【裁判日期】    990830
【裁判案由】    侵占
【裁判全文】
臺灣高雄地方法院刑事判決              99年度易字第1683號
公  訴  人  臺灣高雄地方法院檢察署檢察官
被      告  丙○○
上列被告因侵占案件，經檢察官提起公訴（99年度偵字第15902
號），本院判決如下：
    主  文
丙○○犯侵占離本人持有物罪，處罰金新臺幣參仟元，如易服勞
役，以新臺幣壹仟元折算壹日。
    事  實
一、丙○○於民國99年1 月24日上午5 時許，騎乘車牌號碼XV2-
    291 號重型機車途經高雄市○○○路31號民生大廈大樓前時
    ，見甲○○所有之黑色手提包1 個掉落於路上，竟萌意圖為
    自己不法所有之犯意，將該脫離甲○○持有之手提包，拾起
    後置於腳踏板處騎車離去，因而侵占入己，嗣警調閱監視錄
    影光碟後，循線查獲。
二、案經高雄市政府警察局新興分局移送臺灣高雄地方法院檢察
    署檢察官偵查起訴。
    理  由
一、本院以下所引用之具傳聞性質之證據，檢察官、被告於本案
    言詞辯論時，均同意有證據能力，本院審酌各該證據均非違
    法蒐證取得之證據，且依該證據作成情況作為證據應為適當
    ，依刑事訴訟法第159 條之5 第1 項規定，應有證據能力。
二、訊據被告丙○○固坦承有於上開時地撿拾被害人甲○○掉落
    之手提包，惟否認有何侵占之犯行，辯稱：怕該手提包在機
    車道上會被其他的機車壓過，所以把它撿起來，放到往前一
    小段路人行道之樹下等語。經查：
  (一)被告自承有撿拾該手提包乙情，核與卷附監視畫面相符（警
    卷第4-7 頁），該手提包為被害人甲○○所掉落，亦據被害
    人陳述在卷，而以該手提包所在機車道之位置，顯見係有人
    掉落，非他人所拋棄之無主物，是以被告確有拾得他人不愖
    掉落物甚明。
  (二)被告雖辯稱：怕該手提包在機車道上會被其他的機車壓過，
    所以把它撿起來，放到人行道之樹下等語。惟依卷附監視畫
    面（警卷第5-7 頁），手提包遺落處臨近機車停車格及人行
    道，如被告確係有上開顧慮，僅需將手提包置於臨近遺落處
    之路旁停車格處或人行道，如此可避免該手提包遭他車壓過
    ，亦可使手提包所有人返回尋找時，便於發現，惟被告反於
    上情，拾起後放置於往前一小段路人行道之樹下，如此手提
    包所有人若返回尋找時，將無法順利發現；況被告當時既在
    送報，對該處之警察單位應有所知悉，大可將拾得之手提包
    交付予警察單位，然被告亦未為之，均反於常情，而不可採
    信，足以推認被告確將所拾得之被害人甲○○遺失之上開手
    提包侵占入已甚明。
  (三)本件事證明確，被告犯行堪以認定，應依法論科。
三、按刑法第337 條所規定之遺失物、漂流物或其他離本人所持
    有之物，其中「遺失物」指非基於本人之意思，而偶然脫離
    其持有之物，「漂流物」係指隨水漂流，而脫離本人持有之
    物，「其他離本人所持有之物」則謂除遺失物、漂流物外，
    其他非基於本人之意思，而脫離其持有之物，如經風吹走之
    衣服或盜賊已拋棄支配力之贓物。上開手提包乃告訴人於前
    揭時、地不慎掉落於住家大樓前之車道上，而暫時脫離告訴
    人所持有之物，告訴人於返家後立即發現，並下樓撿拾，自
    非所謂之遺失物或漂流物，應為離本人所持有之物甚明，是
    核被告所為，係犯刑法第337 條侵占其他離本人所持有之物
    罪。爰審酌被告犯罪之動機、目的、手段、所侵占財物之價
    值，及其品行、智識程度、生活狀況，犯罪後迄未將所侵占
    之物返還告訴人等一切情狀，量處如主文所示之刑，並諭知
    易服勞役之折算標準。
據上論斷，應依刑事訴訟法第第299 條第1 項前段、刑法第337
條、第42條第3 項前段，刑法第1 條之1 第1 項、第2 項前段，
判決如主文。
本案經檢察官乙○○到庭執行職務。
中    華    民    國    99    年    8     月    30    日
                  刑事第四庭    法  官  施介元
以上正本證明與原本無異。
如不服本判決應於收受送達後10日內向本院提出上訴書狀，並應
敘述具體理由；如未敘述上訴理由者，應於上訴期間屆滿後20日
內向本院補提理由書（均須按他造當事人之人數附繕本）「切勿
逕送上級法院」。
中    華    民    國    99    年    8     月    30    日
                                書記官  葉玉芬
附錄本判決論罪科刑法條
中華民國刑法第337條
（侵占遺失物罪）
意圖為自己或第三人不法之所有，而侵占遺失物、漂流物或其他
離本人所持有之物者，處 5 百元以下罰金。

司法院資訊處製作；財團法人民間司法改革基金會備份。
